臺灣臺北地方法院刑事判決　　　　　　　　　　　　九十二年度訴字第一三二四號
　　公　訴　人　臺灣臺北地方法院檢察署檢察官
　　被　　　告　甲○○
右列被告因偽造文書案件，經檢察官提起公訴（九十年度偵字第二三四七０號），及
移送併辦（臺灣臺北地方法院檢察署九十二年度偵字第二三三六號），被告於本院準
備程序中就被訴事實為有罪之陳述，經本院合議庭裁定由受命法官獨任進行簡式審判
程序審理，本院判決如左：
    主  文
甲○○連續行使偽造私文書，足以生損害於公眾及他人，處有期徒刑肆月，如易科罰
金以佰元折算壹日。緩刑貳年。
如附件一所示之蔡文俊、向志仁、王惠生印文各壹枚；附件二所示所示之向志仁、王
惠生印文各壹枚；附件三所示之王惠生、向志仁印文各壹枚；附件四所示之王惠生、
向志仁印文各壹枚；附件五所示向志仁印文壹枚；及未扣案蔡文俊、向志仁、王惠生
之印章各壹個均沒收。
    事  實
一、甲○○係臺北市○○路一０一號三樓祥有限公司（下簡稱祥公司）負責人：
    （一）明知蔡文俊並未將其出資額新臺幣（下同）一百二十萬元轉讓予向志仁，
          王惠生亦非該公司股東，竟基於偽造文書之概括犯意，於民國八十一年十
          二月二十二日，命不知情之秘書楊碧霞至不詳地點，令不知情之刻印店老
          闆偽刻蔡文俊、向志仁、王惠生之印章，再於前該公司址製作不實如附件
          一、二之股東同意書，及公司章程，並分別蓋上蔡文俊、向志仁、王惠生
          之印文後，於八十二年一月五日持以向臺北市政府建設局申請公司變更登
          記，使該不知情之建設局人員登載於八十二年一月十一日建一字第七０八
          ０一０號函內及公司變更登記卡，足以生損害於蔡文俊、向志仁、王惠生
          及建設局對公司變更登記管理之正確性。
    （二）八十二年二月十日，基於同前之概括犯意，令不知情之秘書楊碧霞在前開
          公司址，於附件三之股東同意書上偽造向志仁、王惠生之印文後，持以向
          建設局申請公司遷址至臺北市松山區○○○路○段三七號三樓之登記（公
          司變更登記卡上股東姓名並未變更，僅變更公司營業處所，無使公務員登
          載不實之問題），足以生損害於向志仁、王惠生。
    （三）明知王惠生並未將出資額一千二百萬元中之五百四十萬元轉讓給向志仁，
          於八十二年十二月四日，令不知情之秘書楊碧霞在前揭公司處，製作如附
          件四、五不實之股東同意書、公司章程，並以上開偽造之印章，偽造向志
          仁、王惠生之印文後，持以向臺北市政府建設局申請公司變更登記，使該
          不知情之建設局人員登載於八十二年十二月二十四日建一字第八一０七二
          九號函內及公司變更登記卡，足以生損害於向志仁、王惠生及建設局對公
          司變更登記管理之正確性。
二、案經向志仁訴由臺灣臺北地方法院檢察署檢察官偵查起訴。
    理  由
一、訊據被告甲○○對於右開犯行坦認不諱（見本院九十二年九月十九日訊問筆錄、
    九十三年五月七日審理筆錄），核與告訴人向志仁、證人王惠生、蔡文俊所陳相
    符；復有祥　公司變更登記事項卡、股東同意書、公司章程、變更登記申請書、
    臺北市政府建設局八十二年一月十一日建一字第七０八０一０號函、八十二年十
    二月二十四日建一字第八一０七二九號函等在卷可證，被告犯行堪以認定，應予
    依法論科。
二、核被告所為，係犯刑法第二百十六條、第二百十條之行使偽造私文書罪；及刑法
    第二百十四條之使公務員登載不實罪。被告偽刻印章、偽造印文之行為，均為偽
    造私文書之階段行為；偽造私文書之低度行為，為行使偽造私文書之高度行為所
    吸收，均不另論罪（公訴人於起訴書原主張刑法第二百十六條、第二百十條、第
    二百十七條第二項、第二百十五條及第二百十四條之罪，業經到庭檢察官更正起
    訴法條為刑法第二百十六條、第二百十條、第二百十四條之罪，見本院九十三年
    五月七日審理筆錄）。被告利用不知情之秘書楊碧霞及刻印店老闆，係間接正犯
    。被告三次行使偽造私文書之行為【犯罪事實一（一）、（二）、（三）】、及
    二次使公務員登載不實之行為【犯罪事實一（一）、（三）】，其時間緊接、犯
    意概括，觸犯構成要件相同之罪名，應各依連續犯論以一罪。又連續行使偽造私
    文書之行為及連續使公務員登載不實之行為間，有方法、結果之牽連關係，應從
    一重論以連續行使偽造私文書罪。爰審酌被告無何前科，此有臺灣高等法院被告
    全國前案紀錄表在卷可佐，素行尚佳；犯後坦認犯罪，犯罪後態度亦佳；及被告
    犯罪之動機、手段、所生危害等一切情狀，量處如主文所示之刑，並諭知易科罰
    金之折算標準，以示懲儆。又被告無何前科，已如前述，因一時失慮，誤觸刑章
    ，經此偵、審程序，應知所警惕，信無再犯之虞，如施予緩刑，能給予被告在緩
    刑期間不得再犯罪之警惕，反有助於刑法之教化功能，爰併宣告緩刑二年，以勵
    被告自新。如附件一所示之蔡文俊、向志仁、王惠生印文各一枚；附件二所示所
    示之向志仁王惠生印文各一枚；附件三所示之王惠生、向志仁印文各一枚；附件
    四所示之王惠生、向志仁印文各一枚；附件五所示向志仁印文一枚；及未扣案蔡
　  文俊、向志仁、王惠生偽造之印章各一個（未證明已滅失），均依刑法第二百十
    九條沒收。
三、公訴意旨另略以：被告持蓋有偽造向志仁印文（漏載偽造王惠生之印文）如附件
    三之股東同意書，於八十二年二月十日向臺北市政府建設局申請公司遷址至臺北
    市松山區○○○路○段三七號三樓之登記，使上開建設局登載於八十二年二月十
    八日建一字第七一八二五五號函內，足以生損害於向志仁、（漏載王惠生）及臺
    北市政府建設局對變更登記管理之正確性，另認該部分被告亦有刑法第二百十四
    條使公務員登載不實之犯嫌云云。然查，被告提出該股東同意書內，雖蓋有不實
    之印文，但其主要目的在申請公司遷址登記，經查，該公司既有遷址之事實，則
    建設局公務員僅在該公司之變更事項登記卡上更改公司之營業處所，既然其所申
    請變更之登記之事實為真實，則被告尚無何使公務登載不實之行為，因此部分因
    公訴人認與前開犯行有連續犯裁判上一罪之關係，故本院不另為無罪之諭知，附
    此敘明。
四、退回併辦部分：
　　公訴人請求併辦意旨略以：被告甲○○明知乙○○於八十二年六月至八十二年十
  　二月間在祥公司及東享公司任業務副理，僅支薪二十萬元左右，竟於八十三年
    一月間在祥公司處，偽造乙○○八十二年度在祥公司支領薪水四十八萬元；
    在東享公司支領薪水三十萬元其業務上所作成之不實各類所得扣繳暨免扣繳憑單
    （下簡稱扣繳憑單），並於八十三年一月間持該等不實扣繳憑單向財政部臺北市
    國稅局彙報，並交予該局人員予以行使，憑以申報八十二年度營利事業所得稅，
    逃漏該年度之營利事業所得稅，足以生損害於乙○○及財政部臺北市國稅局對營
    利事業所得稅管理之正確性，而認被告犯刑法第二百十六條、第二百十五條行使
    業務登載不實之文書罪及稅捐稽徵法第四十一條逃漏稅捐罪而請求併辦。經查，
    營利事業填報「各類所得扣繳暨免扣繳憑單」，係附隨其業務而製作，不得謂非
    業務上所掌之文書（最高法院七十年九月二十一日第九次刑事庭會議決議參照）
    ，故倘若公訴人前開指訴屬實，被告應成立刑法第二百十六條、第二百十五條行
    使業務登載不實之文書罪及稅捐稽徵法第四十一條逃漏稅捐罪，然該罪與前開連
    續行使偽造私文書、連續使公務員登載不實罪間，其罪質不同，犯意互殊，構成
    要件亦相迥異，顯難認為係裁判上一罪，故應退回公訴人為適法之處理，末此敘
    明。
據上論斷，應依刑事訴訟法第二百七十三條之一第一項、第二百九十九條第一項前段
、刑法第五十六條、第二百十六條、第二百十條、第二百十四條、第五十五條、第四
十一條第一項前段、第七十四條第一款、第二百十九條，罰金罰鍰提高標準條例第一
條前段、第二條，判決如主文。
本案經檢察官孟令士到庭執行職務
中　　華　　民　　國　　　九十三　　　年　　　五　　　月　　　二十一　　日
                                      臺灣臺北地方法院刑事第六庭
                                          法　官    趙子榮
右正本證明與原本無異。
如不服本判決，應於判決送達後十日內，向本院提出上訴狀。
                                          書記官    林鈴芬
中　　　華　　　民　　　國　　九十三　　年　　　五　　　月　　二十七　　日
附錄條文：
中華民國刑法第二百一十六條
(行使偽造變造或登載不實之文書罪)
行使第二百十條至第二百十五條之文書者，依偽造、變造文書或登載不實
事項或使登載不實事項之規定處斷。
中華民國刑法第二百一十條
(偽造變造私文書罪)
偽造、變造私文書，足以生損害於公眾或他人者，處五年以下有期徒刑。
中華民國刑法第二百一十四條
(使公務員登載不實罪)
明知為不實之事項，而使公務員登載於職務上所掌之公文書，足以生損害
於公眾或他人者，處三年以下有期徒刑、拘役或五百元以下罰金。
